【裁判字號】    95,上易,132
【裁判日期】    950524
【裁判案由】    詐欺
【裁判全文】
臺灣高等法院高雄分院刑事判決         95年度上易字第132號
上  訴  人  臺灣高雄地方法院檢察署檢察官
被      告  丙○○
上列上訴人因被告詐欺案件，不服臺灣高雄地方法院94年度簡上
字第851 號中華民國94年12月28日第一審判決（起訴案號：臺灣
高雄地方法院檢察署94年度核退偵字第477 號，暨移送併辦：同
署94年度偵字第28694 號），提起上訴，本院依簡式審判程序，
判決如下：
    主  文
原判決撤銷。
丙○○幫助連續意圖為自己不法之所有，以詐術使人將本人之物
交付，處有期徒刑肆月，如易科罰金，以參佰元即新台幣玖佰元
折算壹日。
    事  實
一、丙○○於民國93年12月間某日，從自由時報「簿子買賣」分
    類廣告，得知丁○○欲收購金融帳戶，其預見出賣銀行或郵
    局等金融機構帳戶存簿、提款卡予他人使用，可能作為詐欺
    集團詐騙民眾匯款之受款人頭帳戶，且該等帳戶果作為詐欺
    集團之受款帳戶亦不違背其本意，而基於幫助詐欺之不確定
    故意，將自己申辦之中華郵政00000000000000帳號、高雄銀
    行000000000000帳號之存摺、提款卡、密碼及身分證影本，
    以新台幣（下同）2000元之代價，在高雄市○○路與民族路
    口某超商前，出賣予丁○○使用，丁○○將上開收購之帳戶
    輾轉交曹順展詐欺集團成員；嗣該詐欺集團真實年籍姓名不
    詳之成員，基於共同詐欺之犯意聯絡，分別於：(一)93年12月
    15日上午10時30分撥打電話，向甲○○詐騙已綁架甲○○小
    孩，指示甲○○需匯款20萬元至丙○○所出賣之上開中華郵
    政帳戶，甲○○發覺有異，於同日上午11時許，向雲林縣警
    察局斗南分局報案，始未受騙而未遂。(二)93年12月15日下午
    3 時2 分許，撥打電話予乙○○，佯稱其女林宛穎替同學擔
    保，而林女同學未還錢，要求林宛穎代為還錢，乙○○信以
    為真，擔心林宛穎，遂至附近大埤郵局，依指示以匯款方式
    匯出8 萬元至丙○○上開之中華郵政帳戶內。(三)93年12月17
    日下午1 時30分許，撥打電話予鄧臺珠，向其詐稱：其為地
    下錢莊，鄧臺珠之子向其借10萬元未還，現在人其手上，若
    欲使其子平安返家，需匯款至指定帳戶，致鄧臺珠陷於錯誤
    ，依照該成員指示匯款3 萬2000元至丙○○上開出賣之高雄
    銀行帳戶。
二、案經高雄市政府警察局苓雅分局移送臺灣高雄地方法院檢察
    署檢察官聲請簡易判決處刑暨移送本院併案審理。
    理  由
一、上揭事實業據被告於94年11月10日警詢、94年11月10日偵查
    中供承不諱（內政部警政署高雄港務警察局卷十二至十三頁
    、九十四年度偵字第28694 號卷四頁及本院卷四三頁），並
    經被害人乙○○、鄧臺珠於警訊（高雄市政府警察局苓雅分
    局卷三頁、高雄港務警察局卷十二至十三頁）及証人丁○○
    於警詢時供承購買金融帳戶之事實（高雄港務警察局卷四至
    五頁）。復有雲林縣警察局斗南分局受理人頭帳戶犯罪案件
    通報單（甲○○部分）、乙○○匯8 萬元至被告中華郵政帳
    戶之客戶歷史交易清單、乙○○匯款予被告為受款人之郵政
    國內匯款收據及明細、被告名義之郵政存簿儲金立帳申請書
    、身分証影本、印鑑章及存簿密碼、雲林縣警察局斗南分局
    受理刑事案件報案三聯單（乙○○部分）、高雄銀行股份有
    限公司94年9 月19日函及所附被告存摺開戶資料、身分証影
    本、存款對帳單（高雄港務警察局卷十一頁、十五至十九頁
    苓雅分局卷十至十二頁)可証，被告犯行堪以認定。
二、按刑法上之幫助犯，係對於犯罪與正犯有共同之認識，而以
    幫助之意思，對於正犯資以助力，而未參與實施犯罪之行為
    者而言，循此而論，如未參與實施犯罪構成要件之行為，且
    係出於幫助之意思提供助力，即屬幫助犯，而非共同正犯。
    次按連續幫助與幫助連續為不同之犯罪態樣，如基於概括犯
    意，多次幫助他人犯罪，為連續幫助，該幫助者有多次犯罪
    行為；如以一幫助行為，幫助他人連續犯罪，則為幫助連續
    ，就幫助犯而言，僅有一次犯罪行為（最高法院87年度臺上
    字第3865號判決意旨參照）。本件被告1 次將其名義之2 個
    金融帳戶提供予丁○○使用，丁○○輾轉交曹順展詐欺集團
    成員，使該詐欺集團真實年籍姓名不詳之成員，得基於詐欺
    取財之概括犯意，以被告所提供之上開2 個金融帳戶，供作
    指定匯款之帳戶，規避檢警機關之追緝，以遂行該詐欺集團
    多次連續詐欺取財之犯行，其中用以向被害人乙○○、鄧臺
    珠詐取財物既遂，對甲○○詐取財物未遂。然被告僅係單純
    提供帳戶供人使用之行為，並不等同於向被害人施以欺罔之
    詐術行為，且亦無證據證明被告曾參與詐欺取財犯行之構成
    要件行為，參照上開說明，自應論以幫助犯。被告於94年12
    月間1 次提供丁○○2 個帳戶存摺，應論以單純一罪。核被
    告所為，係犯刑法第30條第1 項、第339 條第1 項之幫助連
    續詐欺取財罪。被告係幫助犯，衡諸其犯罪情節，非居於主
    要詐欺取財之地位，依刑法第30條第2 項規定，按正犯之刑
    減輕之。檢察官雖僅就被告販賣中華郵政帳戶及幫助詐欺甲○○、乙○○之犯行提起公訴，就販賣高雄銀行帳戶及幫助
    詐欺鄧臺珠部分，未於起訴書中敘及。惟被告1 次販賣2本
    存摺予丁○○，係屬單純一罪，且詐欺集團向鄧臺珠詐欺取
    財，使鄧臺珠陷於錯誤，將錢匯入被告交付之高雄銀行存摺
    內，屬詐騙集團連續詐欺取財連續犯之其中一行為，為裁判
    上一罪。檢察官就犯罪事實一部起訴，依刑事訴訟法第267
    條規定，其效力及於全部，本院自屬有權全部審判。
四、原審未詳為推求，遽為被告無罪之諭知，顯有未洽。檢察官
    執此聲明上訴，指摘原判決此部分不當，為有理由，自應由
    本院將原判決予以撤銷。審酌被告為貪圖小利，竟將金融帳
    戶提供他人，幫助他人犯罪，紊亂社會正常交易秩序，使不
    法之徒藉此輕易於詐騙後取得財物，致檢警難以追緝，助長
    詐騙犯罪風氣，所造成危害非輕，惟念其因利令智昏，思慮
    不周而犯本案，且所幫助詐取之財物次數3 次，其中2 次既
    遂，1 次未遂，事後坦承犯行，尚有悔意，且現就讀於高雄
    市私立三信高級家事商業職業學校附設高級家事商業職業進
    修學校，有學生証可証（本院卷五十頁）等一切情狀，量處
    如主文第二項所示之刑，並諭知易科罰金之折算標準，以資
    懲儆。至在丁○○住處搜得被告身分証影本1 張，雖係供犯
    罪所用之物，然既已交付該犯罪集團人員使用，顯已移轉其
    所有權予前揭集團人員，而非被告所有，且非違禁物，亦無
    證據足資證明係屬應沒收之物，又因幫助犯不適用責任共同
    之原則，對正犯所有供犯罪所用或因犯罪所得之物，勿庸併
    為沒收之宣告（最高法院88年度臺上字第6234號判決參照）
    ，爰不另為沒收之宣告，併予敘明。
五、據上論斷，應依刑事訴訟法第369 條第1 項前段、第364 條
    、第299 條第1 項前段、刑法第339 條第1 項、第30條第1
    項前段、第2 項、第41條第1 項，罰金罰鍰提高標準條例第
    1條前段、第2條，判決如主文。
本案經檢察官陳宗吟到庭執行職務。
中    華    民    國    95    年    5     月    24    日
                  刑事第八庭    審判長法  官  李炫德
                                      法  官  蔡國卿
                                      法  官  李淑惠
以上正本證明與原本無異。
不得上訴。
中    華    民    國    95    年    5     月    24    日
                                      書記官  黃英彥
附錄本件判決論罪科刑法條：
刑法第339條第1項：
意圖為自己或第三人不法之所有，以不正方法由收費設備取得他
人之物者，處一年以下有期徒刑、拘役或三千元以下罰金。
以前項方法得財產上不法之利益或使第三人得之者，亦同。


司法院資訊處製作；財團法人民間司法改革基金會備份。
